【裁判字號】    99,台上,1019
【裁判日期】    990603
【裁判案由】    確認工程款債權存在
【裁判全文】
最高法院民事裁定            九十九年度台上字第一○一九號
上  訴  人  豐申營造有限公司
法定代理人  甲○○
訴訟代理人  莊乾城律師
            常照倫律師
被 上訴 人  大眾商業銀行股份有限公司台中分公司
法定代理人  乙○○
上列當事人間請求確認工程款債權存在事件，上訴人對於中華民
國九十九年三月二十三日台灣高等法院台中分院第二審判決（九
十八年度建上字第九二號），提起上訴，本院裁定如下：
    主  文
上訴駁回。
第三審訴訟費用由上訴人負擔。
    理  由
按上訴第三審法院，非以原判決違背法令為理由，不得為之。又
提起上訴，上訴狀內應記載上訴理由，其以民事訴訟法第四百六
十九條所定事由提起第三審上訴者，應於上訴狀內表明：原判決
所違背之法令及其具體內容、暨依訴訟資料合於該違背法令之具
體事實。其依同法第四百六十九條之一規定提起上訴者，並應具
體敘述為從事法之續造、確保裁判之一致性或其他所涉及之法律
見解具有原則上重要性之理由。同法第四百六十七條、第四百七
十條第二項分別定有明文。而依同法第四百六十八條規定，判決
不適用法規或適用不當者，為違背法令；依同法第四百六十九條
規定，判決有該條所列各款情形之一者，為當然違背法令。是當
事人提起第三審上訴，如合併以同法第四百六十九條及第四百六
十九條之一之事由為上訴理由時，其上訴狀或理由書應表明該判
決所違背之法令條項，或有關判例、解釋字號，或成文法以外之
習慣或法理等及其具體內容，暨係依何訴訟資料合於該違背法令
之具體事實，並具體敘述為從事法之續造、確保裁判之一致性或
其他所涉及之法律見解具有原則上重要性之理由。如未依上述方
法表明，或其所表明者與上開法條規定不合時，即難認為已合法
表明上訴理由，其上訴自非合法。本件上訴人對於原判決提起第
三審上訴，雖以該判決違背法令為由，惟核其上訴理由狀所載內
容，徒就原審本於取捨證據、認定事實、解釋契約之職權行使所
論斷：依兩造不爭執之工程款分配協議書（下稱分配協議）第四
條關於工程款分配順序約定之文義，上訴人於承接系爭工程後應
給付下包商之工程款，以新台幣（下同）七千三百五十萬元為限
，僅得以第肆順位自工程款中取償分配，非屬第順位約定之「
給付乙方（即上訴人）前代墊本件工程管理人員之薪資及工地各
項費用」。況上開分配款之標的，除上訴人承接工程後得請求之
款項，尚包括皇廷營造股份有限公司（下稱皇廷公司）已施作尚
未估驗之工程款、剩餘保固金等，而皇廷公司已將其工程款債權
全數讓與被上訴人，上訴人承接時亦為同意，則於上訴人承接前
，被上訴人就其對皇廷公司之融資債權，已取得該公司債權讓與
之優先保障，應無於分配協議時，任由上訴人將之後應對下包商
給付之工程債務列入優先分配之理。又自民國九十七年六月十九
日進行分配以來，歷次分配表均交由上訴人簽章確認，如被上訴
人未依約定順位分配，上訴人何以未及時提出異議？從而，上訴
人以被上訴人未將其承接系爭工程後應給付下包商之工程款債務
，列入第順位優先分配，為債務不履行，且有不當得利情事，
乃請求被上訴人賠償或返還二千八百三十二萬九千八百三十八元
本息，妥無可採，不應准許。另上訴人撤銷分配協議之意思表示
，已逾除斥期間而不生效力。此外，兩造其餘攻擊、防禦方法與
判決結果無涉，無予一一論述必要等情，指摘為不當，並就原審
命為辯論及已論斷者，泛言謂為違法，而非表明該判決所違背之
法令及其具體內容，暨依訴訟資料合於該違背法令之具體事實，
更未具體敘述為從事法之續造、確保裁判之一致性或其他所涉及
之法律見解具有原則上重要性之理由，難認其已合法表明上訴理
由。依首揭說明，應認其上訴為不合法。
據上論結，本件上訴為不合法。依民事訴訟法第四百八十一條、
第四百四十四條第一項前段、第九十五條、第七十八條，裁定如
主文。
中    華    民    國  九十九  年    六    月    三    日
                      最高法院民事第五庭
                          審判長法官  朱  建  男
                                法官  顏  南  全
                                法官  林  大  洋
                                法官  沈  方  維
                                法官  黃  義  豐
本件正本證明與原本無異
                                      書  記  官
中    華    民    國  九十九  年    六    月   十五   日
                                                      Ｅ

司法院資訊處製作；財團法人民間司法改革基金會備份。
